臺灣雲林地方法院民事簡易判決
111年度虎簡字第248號
原      告  許世雄  
被      告  翁晨函  


上列當事人間請求遷讓房屋等事件，本院於民國111年11月25日
言詞辯論終結，判決如下：
    主      文
被告應將門牌號碼雲林縣○○鎮○○○00號4樓之10房屋騰空遷讓返還
原告。
被告應給付原告新臺幣29,550元，及自民國111年11月20日起至
遷讓上開房屋之日止，按月給付原告新臺幣7,600元。
訴訟費用新臺幣1,110元由被告負擔。
本判決得假執行。
    事實及理由
一、訴狀送達後，原告不得將原訴變更或追加他訴，但請求之基
    礎事實同一者、擴張或減縮應受判決事項之聲明者，不在此
    限，民事訴訟法第255條第1項第2款、第3款定有明文。本件
    原告起訴狀第2項訴之聲明原求為判決：被告應給付原告新
    臺幣（下同）23,950元並自民國111年6月20日起至遷讓房屋
    之日止，按月給付原告8,200元。嗣原告於同年10月28日調
    解期日變更該項訴之聲明為：被告應給付原告7,550元及自1
    11年6月20日起至遷讓第1項房屋之日止，按月給付原告8,20
    0元。又於同年11月25日言詞辯論期日變更該項聲明為：被
    告應給付原告29,550元及自111年11月20日起至遷讓第1項房
    屋之日止，按月給付原告7,600元。核原告上開變更之訴與
    原訴均係基於兩造間所簽訂同一份租賃契約書之租賃關係，
    請求被告給付積欠之租金、管理費、水電及網路費與違約金
    等，變更之訴與原訴之原因事實，有其社會事實上之共通性
    及關聯性，就原請求所主張之事實及證據資料，於變更之訴
    得加以利用，請求之基礎事實同一，且就請求金額之增加或
    減少屬擴張或減縮應受判決事項之聲明，依上開規定，應予
    准許。
二、被告未於言詞辯論期日到場，核無民事訴訟法第386條所列
    各款情形，爰依原告之聲請，由其一造辯論而為判決。
三、原告起訴主張：被告於110年12月20日與原告簽訂住宅租賃
    契約書（下稱系爭租約），承租原告所有門牌號碼雲林縣○○
    鎮○○○00號4樓之10房屋（即雲林縣○○鎮○○段0000○號建物，
    下稱系爭房屋），約定租期自110年12月20日起至111年6月1
    9日止共6個月，每月租金3,800元，每3個月為1期，於每期2
    0日前給付1期租金，水、電、網路費（每月650元，原告每
    月代付）及管理費（每月600元，原告每月代付）等費用均
    由被告自行負擔。詎被告僅交付第1期（110年12月20日至11
    1年3月19日）租金15,150元及押租金7,600元，其餘各期之
    租金、水電及網路費、管理費均未支付，為催告被告給付積
    欠租金等事宜，原告已依系爭租約上所載地址，以存證信函
    通知被告限期繳清，並通知被告租約屆滿不再續租，被告於
    租約屆滿後，未依約遷讓返還系爭房屋且屬無權占有，侵害
    原告之所有權，為此依民法第767條第1項規定，請求被告遷
    讓返還系爭房屋。又被告拖欠房租等費用，應負清償責任，
    迄至111年11月19日止，被告未付111年4月至11月共8個月租
    金共30,400元，另未付111年4月至6月之網路費1,950元（7
    月起暫停使用）及111年4月至11月之管理費4,800元，合計
    共37,150元，經扣除被告已付之押租金7,600元，尚積欠原
    告29,550元，經原告於111年10月30日以簡訊通知被告應於
    同年11月10日前給付積欠之租金，被告迄今仍未給付，故請
    求終止系爭租約及被告應給付上開積欠之房租及相關費用。
    此外因被告不付租金，繼續使用系爭房屋，未交還原告，每
    月可獲得相當於租金之利益，致原告每月受有相當於租金之
    損害，並依系爭租約第14條第3項約定，請求被告自111年11
    月20日起至遷讓系爭房屋之日止，按月給付原告相當月租金
    額及相當月租金額計算之違約金共7,600元。爰依租賃及不
    當得利之法律關係提起本件訴訟等語。並聲明：如主文第1
    、2項所示。
四、被告經合法通知，未於言詞辯論期日到場，亦未提出任何書
    狀作何聲明或陳述。
五、本院之判斷：
  ㈠原告主張之上開事實，業據其提出與所述相符之系爭租約（
    含房租收/付款明細欄）、土地及建物之所有權狀、被告之
    國民身分證影本、斗六西平路郵局第294號存證信函及其收
    件回執、兩造之簡訊紀錄、虎尾鎮五間段476地號土地登記
    第一類謄本及同段1191建號建物登記第一類謄本、雲林縣稅
    務局房屋稅籍證明書、青春學苑虎尾分館不動產成屋買賣契
    約書等為憑，而被告已於相當時期受合法之通知，於言詞辯
    論期日不到場，亦未提出任何書狀爭執，依民事訴訟法第28
    0條第3項本文準用同條第1項之規定，視同自認，是依上開
    調查證據之結果，堪信原告之主張為真實。
  ㈡租賃期限屆滿後，承租人仍為租賃物之使用收益，而出租人
    不即表示反對之意思者，視為以不定期限繼續契約；所有人
    對於無權占有或侵奪其所有物者，得請求返還之，民法第45
    1條、第767條第1項前段分別定有明文。又承租人未依第1項
    規定返還租賃住宅時，出租人應即明示不以不定期限繼續契
    約，並得向承租人請求未返還租賃住宅期間之相當月租金額
    ，及相當月租金額計算之違約金（未足1個月者，以日租金
    折算）至返還為止；前項金額與承租人未繳清之租金及第5
    條約定之相關費用，出租人得由第4條第1項規定之押租金中
    抵充，如有不足，並得向承租人請求給付不足之金額及費用
    ，系爭租賃契約第14條第3項、第4項亦分別有明文。
　⒈本件系爭租約之租期於111年6月19日屆滿，原告雖於同年5月
    20日以簡訊及斗六西平路郵局之存證信函，通知被告於租期
    屆滿將不再續租，惟嗣於租期屆滿後，被告仍繼續使用系爭
    房屋並未交還，且於同年6月30日以簡訊向原告要求續租1個
    月，而原告並無反對之意思，有兩造之簡訊紀錄在卷可稽（
    見本案卷第51頁），即應視為兩造已更新租賃期限至同年7
    月30日。嗣兩造雖約定於同年7月31日晚上10時交屋，但被
    告仍未依約履行，原告於該日再以簡訊要求被告於同年8月7
    日晚上7點交還系爭房屋，被告亦表示同意，有兩造之簡訊
    紀錄附卷可佐（見本案卷第52至53頁），可認兩造已合意系
    爭租約於該日終止，則被告於該日後繼續占有使用系爭房屋
    即屬無權占用，原告依民法第767條第1項前段規定，請求被
    告遷讓返還系爭房屋，自屬有據。
　⒉無法律上原因而受利益，致他人受損害者，應返還其利益，
    民法第179條前段定有明文。又無權占有他人土地，可能獲
    得相當於租金之利益，為社會通常之觀念（最高法院61年台
    上字第1695號判決意旨參照）。本件被告僅交付第1期即110
    年12月20日起至111年3月19日止之租金15,150元及押租金7,
    600元，其餘各期之租金、水電及網路費、管理費均未支付
    ，則原告請求被告給付自111年3月20日起迄至同年11月19日
    止之租金及相當於租金之不當得利30,400元（計算式：3,80
    0×8=30,400）、111年4月至6月之網路費1,950元（計算式：
    650×3=1,950）及111年4月至11月之管理費4,800元（計算式
    ：600×8=4,800）共計37,150元，應屬有據。又依系爭租約
    第14條第4項約定，經扣除被告已給付之押租金7,600元後，
    被告尚積欠原告29,550元（計算式：37,150-7,600=29,550
    ），則原告請求被告給付29,550元，及依系爭租約第14條第
    3項約定，自111年11月20日起至遷讓系爭房屋之日止，按月
    給付相當月租金額及相當月租金額計算之違約金即7,600元
    ，亦均屬有據。
六、從而，原告本於所有物返還請求權、租賃契約、不當得利等
    法律關係，請求如主文第1、2項所示，均有理由，應予准許
    。
七、本件係適用簡易程序所為被告敗訴之判決，依民事訴訟法第
    389條第1項第3款規定，應依職權宣告假執行。
八、訴訟費用負擔之依據：民事訴訟法第78條。並依職權確定本
    件訴訟費用額為1,110元（即第一審裁判費），及諭知其負
    擔如主文第3項所示。。　　
中　　華　　民　　國　　111 　年　　12　　月　　9 　　日
                  虎尾簡易庭  法  官  廖國勝　
以上正本證明與原本無異。
如不服本判決，須於判決送達後20日內向本庭（臺灣雲林地方法
院虎尾簡易庭）提出上訴狀。（須按他造當事人之人數附繕本）
。
中　　華　　民　　國　　111 　年　　12　　月　　9 　　日
                              書記官  曾鈺仁